臺灣板橋地方法院民事裁定　　　　　 100年度司繼字第2245號
聲　請　人　鄭衣珊原名：林珍.
　　　　　　郭庭伊
　　　　　　郭恩圻
上二人共同
法定代理人　郭獻文
　　　　　　鄭衣珊
上列聲請人聲請拋棄繼承事件，本院裁定如下：
    主  文
聲請駁回。
程序費用由聲請人負擔。
    理  由
一、按拋棄繼承權者，須以繼承人為限，此觀民法第1174條第1
    項規定自明。而關於遺產之繼承人，依同法第1138條規定，
    除配偶外，依下列順序定之，即：（一）直系血親卑親屬（
    二）父母（三）兄弟姊妹（四）祖父母。又前條所定第一順
    序之繼承人，依民法第1139條規定，復以親等近者為先。次
    按養子女與本生父母及其親屬間之權利義務，於收養關係存
    續中停止之，民法第1077條第2 項定有明文。而養子女及收
    養效力所及之直系血親卑親屬，自收養關係終止時起，回復
    其本姓，並回復其與本生父母及其親屬間之權利義務，民法
    第1083條亦著有規定。
二、本件聲請意旨略以：聲請人鄭衣珊係被繼承人鄭嚴士之女，
    聲請人郭庭伊、郭恩圻為被繼承人之孫，被繼承人於民國92
    年3 月12日死亡，聲請人等自願拋棄繼承權，爰依法檢陳被
    繼承人除戶戶籍謄本、聲請人戶籍謄本、繼承系統表、拋棄
    繼承權書、印鑑證明等文件具狀聲請拋棄繼承權等語。
三、查本件被繼承人鄭嚴士於92年3 月12日死亡，聲請人鄭衣珊
    、郭庭伊、郭恩圻主張其等為被繼承人之合法繼承人等情，
    固有卷附之被繼承人除戶謄本、聲請人戶籍謄本、繼承系統
    表可稽。惟查聲請人鄭衣珊前已出養於林道良、賴碧鳳，為
    該2 人之養女，而該聲請人鄭衣珊與其養父林道良、養母賴
    碧鳳間之收養關係存續期間，依民法第1077條第2 項之規定
    ，聲請人鄭衣珊與被繼承人鄭嚴士間之權利義務關係尚處於
    停止狀態，雖嗣後該聲請人鄭衣珊於100 年7 月24日與養母
    賴碧鳳合意終止收養關係，並於100 年9 月19日經臺灣士林
    地方法院裁定許可終止與養父林道良之收養關係，此有聲請
    人提出之戶籍謄本、臺灣士林地方法院100 年度司養聲字第
    108 號民事裁定影本在卷可參。然該等終止收養係分別自合
    意及裁定確定時始向後發生效力，故被繼承人鄭嚴士死亡時
    （即繼承開始時），聲請人鄭衣珊與被繼承人間之權利義務
    關係仍處於停止狀態，則該聲請人鄭衣珊對於被繼承人而言
    尚非繼承人，依法對被繼承人之遺產並無繼承權，故聲請人
    鄭衣珊聲請拋棄繼承，於法不合，應予駁回。另聲請人郭庭
    伊係民國96年8 月20日出生、郭恩圻為民國99年6 月6 日出
    生，該2 人於被繼承人死亡之時尚未出生，亦非胎兒，依同
    時存在之繼承法則，該聲請人郭庭伊、郭恩圻既非被繼承人
    之繼承人，其等聲請拋棄繼承，揆諸上開規定，自應一併駁
    回。
四、依非訟事件法第21條第1 項前段，裁定如主文。
五、如對本裁定抗告，須於裁定送達後10日之不變期間內，向本
    院提出抗告狀，並繳納抗告費新臺幣1,000 元。
中    華    民    國   100    年    12    月    14    日
                  家事法庭      司法事務官  翟天翔